【裁判字號】    90,上易,1897
【裁判日期】    901231
【裁判案由】    違反醫師法
【裁判全文】
臺灣高等法院臺南分院刑事判決              九十年度上易字第一八九七號    Ｇ
      上  訴  人
      即  被  告  甲  ○  ○
右上訴人因違反醫師法案件，不服臺灣臺南地方法院九十年度易字第一八四八號中華
民國九十年十月二十六日第一審判決（起訴案號：臺灣臺南地方法院檢察署九十年度
偵字第七三八六號），提起上訴，本院判決如左：
      主      文
原判決撤銷。
甲○○共同未經取得合法醫師資格，擅自執行醫療業務，處有期徒刑壹年貳月，緩刑
年。
      事      實
一、甲○○為合格醫師，明知朱輝雄（年籍不詳）並無合法醫師資格，竟與朱輝雄共
    同基於犯意之聯絡，自民國九十年六月一日起至同年月十五日止，由甲○○在台
    南縣七股鄉○○街三之九號開設「七股華山醫院」，並由朱輝雄擔任院長，先後
    為黃陳穎、黃旺來、蕭明和等不特定病患從事靜脈注射、頸部肌肉注射、開立處
    方等醫療行為，每次收取新台幣（下同）八百元至一千餘元不等的費用。嗣經民
    眾向台南縣政府衛生局陳情，始尋線查獲。
二、案經台南縣政府函送臺灣臺南地方法院檢察署檢察官偵查起訴。
      理      由
一、上訴人即被告甲○○固坦承於前揭時、地開設七股華山醫院之事實，惟否認其有
    違反醫師法之行為，辯稱：朱輝雄沒有從事醫療行為，他是來幫忙擔任我台語翻
    譯與病患溝通云云。
二、經查，七股華山診所大門右側以約二十餘行的篇幅詳細記載朱輝雄個人簡歷，並
    以明顯字體標示「由大陸西醫醫學博士朱輝雄教授三十年研究臨床證實治癒率達
    百分之七十五上述病患者洽會中國上海醫科大學神經外科醫學博士朱輝雄醫師商
    談治療方式」，並於門口擺設書有「華山診所朱博士開業誌慶」字樣之花圈，有
    七股華山醫院照片影本四張附卷可稽，參以朱輝雄於前揭時、地從事靜脈注射等
    醫療行為之事實，亦據證人蕭明和、黃旺來、黃陳穎於台南縣衛生局訪問紀要中
    指述明確，並有卷附朱輝雄名片上載稱朱輝雄為七股華山醫院院長之影本二紙可
    證，被告所辯顯係卸責之詞，不足採信。本件事證明確，被告之犯行，應可認定
    。
三、被告甲○○雖具合法醫師資格，然其與未具合法醫師資格之朱輝雄擅自執行為不
    特定病患從事靜脈注射、頸部肌肉注射、開立處方等醫療業務，核被告甲○○所
    為，係共犯醫師法第二十八條第一項前段之未取得醫師資格而擅自執行醫療業務
    罪。被告甲○○與朱輝雄間就上開犯行，有犯意之連絡及行為之分擔，均為共同
    正犯。
四、原審予被告甲○○論科，固非無見，惟醫師法第二十八條第一項前段之罪，以未
    有合法醫師資格為犯罪構成要件，並非因身分或其他特定關係成立之犯罪（參照
    最高法院八十六年度臺非字第二一四號判決要旨），是被告甲○○自無適用刑法
    三十一條第一項處罰之必要，原判決適用刑法第三十一條第一項規定，為論處被
    告甲○○之依據，顯有未洽。被告上訴意旨仍執陳詞否認其有前揭犯行，雖不足
    採，但原判決既有可議，即無可維持，應由本院撤銷原判決改判。因此審酌被告
    之品性、犯罪之動機、目的、手段、所生危害、知識程度等一切情狀，量處被告
    有期徒刑一年二月。查被告曾於六十八年間因違反醫師法，經臺灣高等法院判處
    有期徒刑七月確定，並於六十九年十一月十六日執行完畢，有臺灣臺南地方法院
    檢察署刑案資料查註紀錄表在卷可稽，其於前開徒刑執行完畢後五年內未曾受有
    期徒刑以上刑之宣告，被告經此偵審程序及科刑之教訓後，當知警惕，應無再犯
    之虞，本院認被告所受宣告之徒刑，以暫不執行為適當，併予諭知緩刑三年，以
    勵自新。
據上論斷，應依刑事訴訟法第三百六十九條第一項前段、第三百六十四條、第二百九
十九條第一項前段，醫師法第二十八條第一項前段，刑法第十一條前段、第二十八條
、第七十四條第二款，判決如主文。
本案經檢察官洪泰文到庭執行職務。
中    華    民    國      九十        年    十二      月      卅一      日
                                  臺灣高等法院臺南分院刑事第一庭
                                      審判長法官  黃    三    哲
                                            法官  王    浦    傑
                                            法官  陳    珍    如
右正本證明與原本無異。
不得上訴。
                                      法院書記官  陳    淑    貞
中    華    民    國      九十一      年      一      月      三        日
附錄本案論罪科刑法條全文：
醫師法第二十八條：
未取得合法醫師資格，擅自執行醫療業務者，處一年以上三年以下有期徒刑，得併科
新台幣三萬元以上十五萬元以下罰金，其所使用之藥械沒收之。但合於左列情形之一
者，不在此限：
一  在中央衛生主管機關認可之醫院，於醫師指導下實習之國內醫學院、校學生或畢
    業生。
二  在醫療機構於醫師指示下之護士﹑助產士或其他醫事人員。
三  合於第十一條第一項但書規定者。
四  臨時施行急救者。
犯前項之罪因而致人傷害或死亡者，應依刑法加重其刑至二分之一，並負
損害賠償之責。


司法院資訊處製作；財團法人民間司法改革基金會備份。
